【裁判字號】    97,家聲,86
【裁判日期】    970429
【裁判案由】    核定遺產管理人報酬
【裁判全文】
臺灣高雄地方法院民事裁定              97年度家聲字第86號
聲  請  人  林伯祥律師
上列聲請人聲請核定遺產管理人報酬事件，本院裁定如下：
    主  文
聲請人任被繼承人甲○○（男，民國○○年○○月○○日生，身分證統
一編號：Ｚ000000000號）之遺產管理人之報酬核定為新臺幣肆萬
元。
程序費用由被繼承人之甲○○遺產負擔。
    理  由
一、本件聲請意旨略以：聲請人前經本院於民國95年6 月6 日，
    以95年度財管字第36號民事裁定選任為被繼承人甲○○之遺
    產管理人，並經裁定確定，其後聲請人對被繼承人之遺產辦
    畢遺產管理人登記，並執行民法第1179條所定遺產管理人職
    務。因聲請人覓無本件被繼承人之親屬會議成員，而不能召
    開親屬會議以酌定遺產管理人報酬，故聲請本院酌定其報酬
    。又本件被繼承人之遺產總值為新臺幣（下同）1,276,800
    元，而聲請人為辦理本件管理遺產事宜，業已支出及代墊高
    雄市稅捐稽徵處95年地價稅新臺幣6,255 元、登報費用1,20
    0 元、房屋稅2,308 元，合計9,763 元，並爰依民法第1183
    條規定聲請酌定被繼承人遺產管理人報酬等語。
二、按遺產管理人，得請求報酬，其數額由親屬會議按其勞力及
    其與被繼承人之關係酌定之；依本法之規定應開親屬會議時
    ，由當事人、法定代理人或其他利害關係人召集之；親屬會
    議不能召開或召開有困難時，依法應經親屬會議處理之事項
    ，由有召集權人聲請法院處理之，民法第1183條、第1129條
    、第1132條第2 項前段分別定有明文。
三、經查：
  (一)本件被繼承人甲○○於93年12月8 日死亡，其繼承人中除蘇
    蔡瑞霓未拋棄繼承，蘇鈺淳聲請限定繼承外，其餘繼承人均
    已聲明拋棄繼承，惟繼承人蘇蔡瑞霓亦於94年2 月27日死亡
    ，被繼承人蘇蔡瑞霓之繼承人等已全數拋棄繼承，並依法辦
    理相關程序，且未經親屬會議選定遺產管理人，經本院選任
    聲請人為遺產管理人確定在案，有聲請人提出之本院95年度
    財管字第36號民事裁定暨確定證明書影本各1 份為證，堪信
    屬實。因本件於被繼承人之全體繼承人除蘇鈺淳外，均拋棄
    繼承後，未能經親屬會議選定遺產管理人，足見被繼承人之
    親屬會議應有不能召開或有召開困難之情事。故聲請人聲請
    本院酌定其擔任遺產管理人應得之報酬，合於上開規定，洵
    屬有據。
  (二)聲請人主張之前開事實，除上述民事裁定及確定證明書外，
    另據其提出地價稅繳款書收據影本、登報費用收據影本、房
    屋稅繳款書收據影本等件為憑，堪信為真實。
  (三)本院審酌：被繼承人甲○○遺有不動產2 筆，其債權人業已
    聲請強制執行而經拍定完畢，總值為1,276,800 元，並有消
    極遺產約2,200,000 元等情，有法拍資料查詢、本院93雄院
    貴民心93執字第9094號債權憑證及債務明細表附卷可稽；此
    外，並無其他人陳報債權、債務或遺贈，其遺產法律關係尚
    屬單純，並無其他繁瑣事項待處理，故聲請人所須支出之相
    關勞力、時間、心力，即非鉅；另聲請人業已為閱卷、聲請
    公示催告、登報、查詢被繼承人財產等管理遺產行為，後續
    尚有處理強制執行程序等其他事宜須處理等，聲請人處理上
    開事務及後續處理所須時間之久暫、耗費人力心力之程度、
    及所須之費用，及被繼承人之各該債權人之受償權利亦應受
    保障等一切情狀，認本件核予遺產管理人之報酬以4 萬元（
    含已代為墊支之相關費用）為適當，爰酌定如主文所示。至
    財政部訂頒之「代管無人承認繼承遺產作業要點」第14點第
    3 項規定，國有財產局如任遺產管理人時請求管理遺產報酬
    之標準不得低於遺產現值1%，及稅捐機關核算律師、仲裁人
    擔任遺囑行人執行業務收入標準按標的價值9%計算等，均只
    是財政部內部所定供其內部人員參考之請求標準及課稅參考
    標準，並非法令，無任何法律效力，亦無拘束法院之效力，
    本院自得依個案個別差異參酌各種不同情況依職權核定，不
    受其限制，附此敘明。
四、依非訟事件法第157 條、第24條第1 項，裁定如主文。
中    華    民    國    97    年    4     月    29    日
                  家事法庭法  官  戰諭威
正本係照原本作成。
如對本裁定抗告須於裁定送達後10日內向本院提出抗告狀。
中    華    民    國    97    年    4     月    29    日
                          書記官  蔡淑貞


司法院資訊處製作；財團法人民間司法改革基金會備份。
